臺灣高等法院刑事裁定　　　　　　　　 100年度抗字第1478號
抗　告　人
即　被　告　周惠蘭
選任辯護人　詹基益律師
上列抗告人即被告因違反毒品危害防制條例案件，不服臺灣桃園
地方法院中華民國100 年12月7 日之延長羈押裁定（100 年度矚
重訴字第9 號），提起抗告，本院裁定如下：
    主  文
抗告駁回。
    理  由
一、原裁定意旨略以：
（一）、抗告人即被告周惠蘭等人因違反毒品危害防制條例案件
        ，前經訊問後，被告周惠蘭雖坦承有起訴書所載之事實
        ，惟否認知情，並有證人即共同正犯許燦承等人之證述
        ，及凱富飯店住宿日報表、銀行匯款單等在卷可稽，因
        認被告周惠蘭等人與同案被告許燦承共同涉犯毒品危害
        防制條例第4 條第1 項運輸第一級毒品罪及懲治走私條
        例第2 條第1 項私運管制物品進口罪等罪嫌重大；且毒
        品危害防制條例第4 條第1 項運輸第一級毒品罪之法定
        刑為死刑或無期徒刑，屬法定最輕本刑5 年以上有期徒
        刑之罪，衡諸被告周惠蘭等人因涉犯上開重罪經起訴，
        應知悉該等罪嫌法定刑非輕，參諸被告鄭子模一再表示
        正準備前往仰光與女友結婚，顯有隨時出境之準備，故
        被告周惠蘭等人逃匿以規避審判程序進行及刑罰執行之
        可能性甚高，有相當理由認有逃亡之虞；再參酌本案共
        同正犯張世安仍在通緝而未到案說明，故有勾串共犯之
        虞；若命被告具保、責付或限制住居等侵害較小之手段
        ，倘不足以確保審判或執行程序之順利進行，故仍有繼
        續羈押被告之必要。
（二）、爰審酌被告周惠蘭等所涉犯罪事實對社會侵犯之危害性
        及國家刑罰權遂行之公益考量，認對被告維持羈押處分
        係適當、必要，且經司法追訴之國家與社會公益，及被
        告人身自由之私益兩相利益衡量後，認對被告維持羈押
        處分尚合乎比例原則，並無違大法官會議解釋意旨。而
        以被告之羈押原因仍然存在，仍認有繼續羈押之必要，
        而裁定應自100 年12月16日起延長羈押二月。
二、本件抗告意旨略以：1.抗告人即被告周惠蘭自始坦承有起訴
    書所載傳真身分證之正反面影本、護照英文名字，但矢口否
    認與鄭子模、張世安共同涉犯運輸第1 級毒品、私運管制物
    品進口罪，且否認事前知悉所欲代領之物品柚木書桌內有何
    第1 級毒品之夾藏，被告周惠蘭罪嫌非重大。2.被告周惠蘭
    雖遭重罪起訴，但罪嫌非重大，且檢方起訴並未舉出足資證
    明被告有罪之直接證據，被告周惠蘭極有可能受無罪判決。
    3.同案共同被告鄭子模雖一再表示正準備前往仰光與女友結
    婚，有隨時出境準備，但此乃鄭子模個人情況，與抗告人周
    惠蘭何干？原裁定據此認被告周惠蘭有逃匿以規避審判程序
    進行及刑罰執行之可能性甚高，屬臆測不實。4.共犯張世安
    自案發即遭通緝，傾全國警力仍無法將之緝捕到案，被告周
    惠蘭如何與之勾串？是若命被告具保、責付或限制住居，已
    足確保審判或執行程序之順利進行，原裁定維持羈押處分，
    顯不合比例原則，有違司法院大法官會議釋字第665 號解釋
    及最高法院裁定意旨。
三、按「被告經法官訊問後，認為犯罪嫌疑重大，而有下列情形
    之一，非予羈押，顯難進行追訴、審判或執行者，得羈押之
    ：（二）有事實足認為有湮滅、偽造、變造證據或勾串共犯
    或證人之虞者。（三）所犯為死刑、無期徒刑或最輕本刑為
    5 年以上有期徒刑之罪者」，刑事訴訟法第101 條第1 項第
    2 款、第3 款定有明文。次按「法律規定羈押被告之要件，
    須基於維持刑事司法權之有效行使之重大公益要求，並符合
    比例原則，方得為之。且無罪推定原則除禁止對未經有罪判
    決確定之被告執行刑罰，亦禁止僅憑犯罪嫌疑即施予被告類
    似刑罰之措施，倘以重大犯罪嫌疑為羈押之唯一要件，即可
    能違背無罪推定原則。基於憲法保障人民身體自由之意旨，
    被告犯刑事訴訟法第101 條第1 項第3 款所示之罪，嫌疑重
    大者，且有相當理由認其有湮滅、偽造、變造證據或勾串共
    犯或證人之虞，亦無不得羈押之情形，法院斟酌能否以命該
    被告具保、責付或限制住居等侵害較小之手段代替羈押後，
    仍認非予羈押，顯難進行追訴、審判或執行者，方得羈押，
    始符合憲法第8 條保障人民身體自由及第16條保障人民訴訟
    權之意旨」，司法院釋字第665 號解釋著有明文。又按羈押
    被告之目的，在於確保訴訟程式之進行、確保證據之存在、
    真實及確保刑罰之執行，而被告有無羈押之必要，及羈押後
    其原因是否仍然存在，有無繼續羈押之必要，應否延長羈押
    ，均屬事實認定之問題，法院有依法認定裁量之職權，自得
    就具體個案情節予以斟酌決定，如就客觀情事觀察，法院許
    可羈押之裁定在目的與手段間之衡量並無明顯違反比例原則
    情形，即無違法或不當可言，且關於羈押原因之判斷，尚不
    適用訴訟上之嚴格證明原則，而應適用自由證明程式。
四、本院查：
（一）、本件被告周惠蘭因涉嫌違反毒品危害防制條例案件，被
        告周惠蘭雖坦承有起訴書所載傳真身分證之正反面影本
        、護照英文名字之事實，然仍否認與鄭子模、張世安共
        同涉犯運輸第一級毒品、私運管制物品進口罪，且否認
        事前知悉所欲代領之物品柚木書桌內有何第一級毒品之
        夾藏等情。惟參酌證人即共同被告許燦承、證人鄭光宏
        、翁慧珍、周瑋筑之證述，以及扣案之凱富飯店住宿日
        報表、曼谷銀行匯款單、周惠蘭身分證之正反面影本及
        匯鼎公司戳章、到貨通知單、費用清表、提貨單、發票
        裝箱單、水單、便條紙、護照影本、現場照片、行動電
        話及通訊監察譯文等，已足認被告周惠蘭與同案被告許
        燦承等人共同涉犯毒品危害防制條例第4 條第1 項運輸
        第一級毒品罪及懲治走私條例第2 條第1 項私運管制物
        品進口罪等罪犯罪嫌疑重大。
（二）、又本案犯罪情節複雜，未臻明確，應尚有多位共犯、證
        人待傳喚，以對照被告周惠蘭陳述，釐清全部案情，倘
        相關共犯、證人到案，亦尚待對質，若將被告周惠蘭開
        釋在外，不但有畏罪潛逃之虞，並易於串證，且難免有
        湮滅罪證之可能，勢將造成顯難進行審判之結果。又被
        告周惠蘭所為供述避重就輕，並矢口否認有共同涉犯運
        輸第一級毒品罪及私運管制物品進口罪，與卷存證人所
        為不利被告周惠蘭之證述內容亦有歧異，復參酌本案共
        同正犯張世安仍在通緝而未到案說明等情，本件堪認被
        告周惠蘭等共犯結構龐雜，有事實足認被告周惠蘭有與
        其他共犯勾串證詞及湮滅、偽造變造證據之虞，而有羈
        押之必要。
（三）、再者，被告周惠蘭所涉犯毒品危害防制條例第 4 條第1
        項運輸第一級毒品罪之法定刑為死刑或無期徒刑，屬最
        輕本刑 5 年以上有期徒刑之重罪，及懲治走私條例第2
        條第1 項私運管制物品進口罪之法定刑為7 年以下有期
        徒刑，得併科新臺幣3 百萬元以下罰金之罪。衡諸被告
        周惠蘭應知悉該等罪嫌法定刑非輕，其逃匿以規避審判
        程序進行及刑罰執行之可能性甚高，故仍有相當理由認
        為其有逃亡之虞，若命具保、責付或限制住居等侵害較
        小之手段，均不足以確保審判或執行程序之順利進行，
        且有相當理由足認渠等有湮滅、偽造、變造證據或勾串
        共犯、證人之可能，為保全訴訟程序之順利進行及證據
        之真實性，非予羈押，顯難進行審判。審酌被告周惠蘭
        涉案情節，衡諸其所涉之犯罪事實，認原裁定對被告延
        長羈押係屬適當、必要，且經審酌審判程序、國家刑罰
        權遂行之國家與社會公益，及被告周惠蘭人身自由之私
        益兩相利益衡量後，應認本件仍有羈押之原因及必要性
        。揆諸前揭說明，原審所為裁定在目的與手段間之衡量
        ，尚無違比例原則。
五、綜上所述，原審審酌全卷及相關事證，斟酌審判進行程度及
    其他一切情事，認被告周惠蘭犯罪嫌疑重大，非予繼續羈押
    顯難確保刑事審判及執行程序之完成，為期發現真實，俾利
    後續調查相關證據，而為延長羈押之裁定，核無違誤，應予
    維持。被告提起抗告，指摘原裁定不當，經核為無理由，應
    予駁回。
六、據上論斷，應依刑事訴訟法第412條，裁定如主文。
中    華    民    國    100   年    12    月   29     日
                  刑事第十五庭審判長法  官  沈宜生
                                    法  官  吳炳桂
                                    法  官  陳坤地
以上正本證明與原本無異。
不得再抗告。
                                    書記官  梁駿川
中    華    民    國   100    年    12    月    29    日